臺灣臺中地方法院刑事判決　　　　　　　　　　　　九十三年度交易字第四四七號
　　公　訴　人　臺灣臺中地方法院檢察署檢察官
　　被　　　告　甲○○
右列被告因過失致死案件，經檢察官提起公訴（九十三年度偵字第八六九三號），本
院合議庭裁定適用簡式審判程序，判決如左：
    主  文
甲○○因過失致人於死，處有期徒刑柒月。
    事  實
一、甲○○於民國九十三年二月十五日上午，駕駛車牌號碼ＱＮ—九六六三號自小客
    車，沿臺中縣大里市○○路南往北方向行駛，同日上午八時五十五分許（起訴書
    誤載為九時十五分許），行經臺中縣大里市○○路與仁化路交岔路口時，理應遵
    循標誌、標線指示行車，且應注意車前狀況，隨時採取必要之安全措施，而當時
    天氣晴、日間自然光線、速限每小時六十公里、柏油路面乾燥無缺陷、亦無障礙
    物、視距良好，依當時情形，並無不能注意之情事，竟疏不注意，貿然佔用內側
    左轉專用車道且以時速六十公里以上之速度超速直行，適張源成騎乘車牌號碼Ｎ
    ＲＤ—六六二號重機車，沿臺中縣大里市○○路南往北方向行經上開交岔路口，
    同應注意遵循標誌指示行車，而依當時情形，並無不能注意之情事，亦疏未注意
    機慢車應兩段左轉，即貿然左轉仁化路，致兩車於交岔路口內發生碰撞，並致張
    源成受有嚴重頭部外傷、腦挫傷、顱底骨折、左耳出血、頭臉顏面骨折併出血、
    胸部挫傷、左側肋骨第二、三、四、五骨折、雙側胸挫傷、右側血胸、雙側股骨
    幹骨折、雙膝挫擦傷、右肩挫傷、右手擦傷、左腳擦傷等傷害，嗣經送醫救治，
    仍於九十三年二月十五日上午八時五十九分許不治死亡。甲○○於肇事後，有偵
    查犯罪權限之人知悉犯罪人之前，主動向到場處理事故員警陳明係肇事者並陳述
    肇事經過，自首接受裁判。
二、案經被害人張源成之父乙○○告訴臺灣臺中地方法院檢察署檢察官偵查起訴。
    理  由
一、右揭時、地駕車肇事之犯罪事實，業據被告甲○○於本院審理時自白不諱，核與
    告訴人乙○○之指訴及現場目擊證人即張源成之弟張世昇證述兩車碰撞之情節除
    是否違反管制燈號外均大致相符，復有道路交通事故現場圖、調查報告表（一）
    、（二）、診斷證明書各一份及照片三十一張在卷可參。而被害人張源成確實因
    本件車禍傷重死亡，亦經臺灣臺中地方法院檢察署檢察官督同檢驗員相驗屬實，
    製有勘驗筆錄、驗斷書、相驗屍體證明書在卷可憑。按行車速度，應依速限標誌
    或標線之規定；汽車行駛至交岔路口時，交岔路口因特殊需要另設有標誌、標線
    者，應依其指示行車；汽車行駛時，駕駛人應注意車前狀況，隨時採取必要之安
    全措施，道路交通安全規則第九十三條第一項、第一百零二條第一項第十款、第
    九十四條第三項分別訂有明文。被告駕車自應注意上述道路交通安全規定，而當
    時天氣晴、日間自然光線、速限每小時六十公里、柏油路面乾燥無缺陷、亦無障
    礙物、視距良好，有前開道路交通事故調查報告表（一）在卷可資佐證（速限部
    分原道路交通事故調查報告表記載為每小時五十公里，後廖泰明警員以職務報告
    書陳明更正為每小時六十公里），依當時情形，並無不能注意之情況，被告竟疏
    未注意，以時速六十公里以上之速度自內側左轉專用車道進入交岔路口，依附卷
    道路交通事故現場圖及現場照片所示，兩車碰撞後機車倒地所遺刮地痕起點距離
    機車停止位置達數十公尺，機車損壞嚴重，被害人張源成並被彈至ＱＮ—九六六
    三號自小客車上後再摔落，顯見被告有佔用左轉專用車道超速直行及未注意車前
    狀況之過失。又本件事故發生後，被告及與被害人同行之證人張世昇均陳述自己
    之行向為綠燈，亦無其他證據證明被告與被害人究竟何人違反管制燈號闖紅燈。
    且本件事故發生時間為上午八時五十五分許，事故現場之車流量應不大，亦難依
    車流情形判斷被告或被害人違反管制燈號闖紅燈。惟按汽車駕駛人對於防止危險
    發生之相關交通法令之規定，業已遵守，並盡相當之注意義務，以防止危險發生
    ，始可信賴他人亦能遵守交通規則並盡同等注意義務。若因此而發生交通事故，
    方得以信賴原則為由免除過失責任。最高法院著有八十四年臺上字第五三六○號
    判例可資稽考。是以，不論事故發生當時燈號如何，駕駛人行經交岔路口仍應注
    意車前狀況，並減速慢行。本件肇事地點係交岔路口，裝設有左轉專用燈號，被
    告為直行車，被害人為轉彎車，雖因現場無足夠之跡證據以判定是否被告與被害
    人間有一造違反管制燈號闖紅燈，然本件事故既發生在交岔路口，被告及被害人
    行經該路口時，不論燈號為何，仍應注意減速慢行注意車前狀況。被告行經該路
    口時，疏未注意車前狀況並佔用左轉專用車道超速直行，以致肇事，自有過失甚
    明，被告自白過失，應與事實相符。被告於本案辯論終結後復具狀聲請將本件送
    請台灣省行車事故覆議鑑定委員會鑑定，然本件被告與證人張世昇均陳稱自己車
    輛行向為綠燈，相關肇事責任本院已詳述理由於前，本件核無再送覆議之必要，
    附此敘明。雖被害人張源成疏未注意機慢車應兩段左轉，即貿然左轉仁化路，於
    本件車禍事故之發生亦有過失，然此僅係被害人是否與有過失之問題，並不能因
    此解免被告過失之責任。而被告之過失行為與被害人之死亡間具有相當因果關係
    。本件事證明確，被告過失致死之犯行洵堪認定。
三、核被告甲○○所為係犯刑法第二百七十六條第一項之過失致死罪。被告於肇事後
    犯罪未發覺前，主動向到場處理事故員警陳明係肇事者並陳述肇事經過，有警詢
    筆錄在卷可稽，為對於未發覺之犯罪自首接受裁判，應依刑法第六十二條前段減
    輕其刑。爰審酌被告過失程度之輕重，被害人因此事故死亡，所生危害重大，惟
    被害人亦應負過失責任，被告肇事後態度及肇事後被告尚未能與被害人家屬達成
    民事和解並賠償損害等一切情狀，量處如主文所示之刑。
據上論斷，應依刑事訴訟法第二百七十三條之一第一項、第二百九十九條第一項前段
，刑法第二百七十六條第一項、第六十二條前段，罰金罰鍰提高標準條例第一條前段
，判決如主文。
本案經檢察官丙○○到庭執行職務。
中      華      民      國    九十三    年      十      月    二十二    日
                                  臺灣臺中地方法院交通法庭
                                      法  官  張  清  洲
右正本證明與原本無異。
如不服本判決，應於送達後十日內向本院提出上訴狀（須附繕本），上訴於臺灣高等
法院臺中分院。
                                        書記官
中      華      民      國    九十三    年      十      月    二十二    日
附錄論罪科刑法條
刑法第二百七十六條第一項
因過失致人於死者，處二年以下有期徒刑、拘役或二千元以下罰金。
